【裁判字號】    97,訴,585
【裁判日期】    980429
【裁判案由】    給付工程救濟金
【裁判全文】
臺灣基隆地方法院民事裁定               97年度訴字第585號
原      告  乙○○
訴訟代理人  詹振寧律師
被      告  臺北縣瑞芳區漁會
法定代理人  甲○○
訴訟代理人  陳培仁律師
            黃英豪律師
上列當事人間請求給付工程救濟金事件，本院裁定如下：
    主  文
本件移送臺灣臺北高等行政法院。
    理  由
一、按普通法院認其無受理訴訟權限者，應依職權裁定將訴訟移
    送至有受理訴訟權限之管轄法院，民事訴訟法第31條之2第2
    項定有明文。
二、原告主張略以：依據被告辦理發放「基隆河員山子分洪工程
    」漁業救濟金之發放資格認定標準及被告於94年 6月23日召
    開之「第八屆會員代表大會第一次臨時會」審核通過之「員
    山子分洪工程漁業救濟金」漁船發放印領名冊，原告所有之
    「新航運16號」漁船係於民國86年9月3日註冊，經基隆港務
    局核發小船執照（基船執字第3246號），至91年 5月31日前
    （含當日），原告之前開漁業執照未遭註冊，原告自應符合
    上開救濟金發放資格，被告既於上開臨時會審核通過將原告
    編入救濟金發放名冊內，並通知原告領取，應是被告已承諾
    發放，惟被告嗣後竟拒絕發放上揭漁業救濟金新臺幣（下同
    ）912,525元，爰依工程漁業救濟金發放契約之法律關係提
    起本件訴訟，並聲明：（一）被告應給付原告912,525元，
    及自起訴狀繕本繕本送達翌日（即97年12月31日）起至清償
    日止，按年息5％計算之利息。（二）願供擔保請求准予假
    執行。
三、經查，原告乃係主張被告應給付其基隆河員山子分洪工程救
    濟金。而因我國關於民事訴訟與行政訴訟之審判，依現行法
    律之規定，分由不同性質之法院審理，係採二元訴訟制度，
    除法律別有規定外，關於因私法關係所生之爭執，由普通法
    院審判，如因公法關係所生之爭議，則由行政法院審判。因
    此，首應審究系爭工程救濟金係因公法上原因發生之財產上
    給付或私法上原因發生之財產上給付，而查被告核發系爭漁
    業救濟金所依據之基隆河員山子分洪工程漁業救濟金發放原
    則第壹項揭示內容：「民國（下同）91年5月31日行政院經
    濟部水利署（以下簡稱經濟部水利署）興建「基隆河員山子
    分洪工程」造成瑞芳地區沿岸海域漁業資源減少，損害瑞芳
    區漁會（以下簡稱本會）漁業權，經於該機關以新臺幣（下
    同）伍億陸仟玖佰萬元達成協議，作為漁業救濟金發放，特
    訂定本原則。」，業足認定系爭漁業救濟金乃屬經濟部水利
    署因興建員山子分洪道導致瑞芳地區漁會之漁民漁業權受損
    ，因此提出金錢補償瑞芳地區漁民所受損害，乃屬國家基於
    公益需要，依法行使公權力，致特定人之財產上利益特別犧
    牲，國家應給予相當之補償，即屬公法上損失補償。而瑞芳
    區漁會乃為經濟部水利署委託行使發放損失補償金之民間團
    體，此參酌被告曾向經濟部函詢原告所領有之漁業執照得否
    視為延續性一案，業經經濟部水利署函覆原告不符合前述救
    濟金發放原則發放救濟金之漁船主，該部分漁業救濟金請被
    告依規定繳回該署第十河川局等內容，此有該署96年3月14
    日經水地字第09653027660號函在卷可佐。綜上所述，本件
    為被告接受經濟部水利署之委託辦理發放救濟金之事宜，屬
    於學理上「受委託行使公權力」之型態，現被告拒絕發放漁
    業補償金乃為行政處分，因此原告請求被告給付核屬公法性
    質爭執之事件，依行政訴訟法第2條規定，公法上之爭議，
    除法律別有規定外，得依法提起行政訴訟之意旨。本件應由
    臺灣臺北高等行政法院管轄，原告向無審判權之本院起訴，
    顯係違誤，依上開說明，應予駁回，並依職權將本件移送於
    該管轄法院。
四、依民事訴訟法第31條之2第2項裁定如主文。
中    華    民    國    98    年    4     月    29    日
                  民事庭法  官  王翠芬
以上正本係照原本作成。
如對本裁定抗告，應於本裁定送達後10日內向本院提出抗告狀，
並繳納抗告裁判費新臺幣1000元，抗告於臺灣高等法院。
中    華    民    國    98    年    4     月    29    日
                        書記官  林建清


司法院資訊處製作；財團法人民間司法改革基金會備份。
